【裁判字號】    97,簡上,51
【裁判日期】    970610
【裁判案由】    偽造文書
【裁判全文】
臺灣嘉義地方法院刑事判決        九十七年度簡上字第五一號
上  訴  人  臺灣嘉義地方法院檢察署檢察官
被      告  乙○○
                    號
上列上訴人因被告偽造文書案件，不服本院嘉義簡易庭中華民國
九十六年十二月三十一日九十六年度朴簡字第四四○號第一審判
決（起訴案號：臺灣嘉義地方法院檢察署九十六年度偵字第六八
三二號），提起上訴，本院管轄之第二審合議庭判決如下：
    主  文
上訴駁回。
    理  由
一、公訴人上訴意旨略以：本件被害人除告訴人丙○○外，尚有
    臺南區中小企業銀行（下稱臺南中小企銀），惟原審並未審
    酌。又被告乙○○為求讓原審予其緩刑之宣告，竟當庭答應
    說出本件係如何偽造文書，然原審並未求證被告所述，即予
    以相信。而被告上開所述，經原審蒞庭實行公訴之檢察官另
    行調查關係人甲○○後，發現係被告為企圖宣告緩刑而說謊
    。是本件並無證據證明被告係一時失慮、且有悔改之意，是
    如不予執行刑罰，顯然不足以收儆惕之效，原審宣告緩刑，
    自有不當。為此難認原判決妥適，請撤銷原判決，更為適當
    合法之判決云云。
二、按檢察官審酌案件情節，認為宜以簡易判決處刑者，應即以
    書面為聲請，刑事訴訟法第四百五十一條第一項定有明文；
    另依同法第四百五十一條之一第一項、第三項之規定，其第
    四百五十一條第一項之案件，被告於偵查中自白者，得向檢
    察官表示願受科刑之範圍或願意接受緩刑之宣告，檢察官同
    意者，應記明筆錄，並即以被告之表示為基礎，向法院求刑
    或為緩刑宣告之請求；被告自白犯罪，未為第一項之表示（
    即未於偵查中向檢察官表示願受科刑之範圍或願意接受緩刑
    之宣告）者，在審判中得向法院為之。是開啟簡易程序並非
    專屬於檢察官之權限，法院亦具有開啟簡易程序之權限；法
    院既有開啟簡易程序之權限，自亦有於簡易程序審判中進行
    求刑協商程序之權限。簡易程序案件，被告自白犯罪者，得
    於偵查中或審判中表示願受科刑之範圍或願意接受緩刑之宣
    告；於偵查中，經檢察官同意記明筆錄，並以被告之表示為
    基礎，向法院求刑或為緩刑宣告之請求者，法院於裁判時，
    應先審查被告自白之文書資料或筆錄（法院辦理刑事訴訟簡
    易程序案件應行注意事項第五項），然其對於簡易程序審判
    中，始進行協商是否需經檢察官同意，並未明確規定，惟參
    酌認罪、求刑協商制度之法意，係藉由賦予被告表示願受刑
    罰範圍之機會，並使檢察官得衡酌案情決定是否予以同意及
    相應為具體之求刑，而於法院依其所請科刑後限制其上訴權
    ，以兼顧被告權益及公平正義，使輕微案件簡速審結確定，
    自應認為於審判中始進行協商，仍應獲得檢察官之同意以及
    對被告之具體求刑。亦即，於法院開啟簡易程序之情形下，
    檢察官具有就該案件是否適用協商程序之同意權。而所謂檢
    察官之「求刑」，本有「抽象求刑」與「具體求刑」之區別
    ；所謂「抽象求刑」，指檢察官所為之求刑並不涉及刑度或
    刑之執行方式，諸如檢察官表示被告素行良好，請求法院從
    輕量刑等等；而「具體求刑」則指檢察官向法院所為之求刑
    ，已涉及具體刑度或刑之執行方式。當事人依刑事訴訟法第
    四百五十一條之一第一項或第三項規定表示願受科刑範圍（
    指被告）或為求刑或為緩刑宣告之請求（指檢察官）者，法
    院如於被告所表示範圍內科刑，或依檢察官之請求（求刑或
    請求宣告緩刑）為判決者，依第四百五十五條之一第二項規
    定，各該當事人不得上訴（法院辦理刑事訴訟簡易程序案件
    應行注意事項第十二項），乃採「禁反言」之方式立論。質
    言之，被告於偵查中向檢察官表示願受科刑之範圍，經檢察
    官據以向法院為具體求刑者，或被告於審判中逕向法院為科
    刑範圍之具體表示並經檢察官同意為求刑者，如法院於其表
    示之範圍內為科刑判決時，被告對之即不得上訴；再者，檢
    察官於偵查中或審判中依被告之表示為基礎，向法院為具體
    之求刑者，如法院就求刑之範圍而為科刑判決時，檢察官對
    之亦應不得上訴（最高法院九十五年度臺非字第二八一號刑
    事判決意旨參照）。
三、經查，本件被告偽造文書案件，臺灣嘉義地方法院檢察署檢
    察官（下稱檢察官）係以通常程序起訴，於原審法院審理期
    間，經被告自白並表明願意接受科刑之範圍，原審法院認為
    宜以簡易判決處刑，乃不經通常審判程序，於依刑事訴訟法
    第四百四十九條第二項開啟簡易程序後，復依第四百五十一
    條之一第三項之規定開啟求刑協商程序，於程序上均無違誤
    之處。依卷附原審法院九十六年十一月二十九日審判筆錄之
    記載暨經本院當庭勘驗該次審訊過程之錄音光碟內容結果（
    見訴字卷第一二二頁、簡上卷第九二頁至第九五頁），本件
    於原審法院合議庭審理時，被告當庭表示認罪，且經被告、
    辯護人、告訴人、檢察官等當庭討論即已達成共識，請求法
    院對被告為緩刑之宣告，並命被告向告訴人分期支付新臺幣
    （下同）十五萬元之賠償金。於原審法院合議庭裁定改用簡
    易程序後，辯護人復為被告表示請求為緩刑之宣告等語；則
    於該期日到庭執行職務之檢察官對於原審法院係依上開規定
    於審判中開啟本件簡易程序及求刑協商程序，即難謂為不知
    ，如若檢察官不同意於本件進行協商程序，則於聽取被告方
    面所為之自白及請求為緩刑之宣告後，即應表示其不同意於
    本件進行協商程序。然依檢察官答以：緩刑三年……尊重法
    官等語，已難謂其不同意進行協商程序，且顯然其係針對被
    告方面所為願意接受緩刑宣告之表示，直接對於與被告量刑
    等有關之緩刑期間表示具體意見，自屬求刑之協商。從而，
    本件檢察官對於被告之請求所為之表示，於性質上自屬以被
    告之具體表示為基礎，向法院為緩刑宣告之請求。準此，則
    法院之量刑，即應受檢察官所為求刑及緩刑宣告請求之拘束
    ，此亦係引進認罪協商制度精神所在之一。又本件原審簡易
    判決除考量被告犯罪之動機，行為之手段，坦承犯行知所悔
    悟，且願意賠償告訴人之良好態度外，復併就「告訴人及被
    害人臺南中小企銀所受之損害，被害人臺南中小企銀已就其
    他連帶保證人求償」等事項加以審酌，而對被告量刑暨為緩
    刑之宣告，判處被告有期徒刑一年，宣告緩刑三年，並向告
    訴人支付十五萬元之財產上損害賠償，如有一期未履行，視
    為全部到期（給付方式：於本判決確定後第三個月起，按月
    於每月一日前支付五千元，至支付完畢為止），妥適反應其
    所認定之犯罪事實與全案情節，罰當其罪，核係就被告犯行
    之不法內涵予以相當之罪責，並無忽視、損害被害人臺南中
    小企銀權益之情事，而有不得適用簡易程序之情形，亦係於
    檢察官請求為緩刑宣告之範圍內為判決無誤。
四、綜上所述，本案既無轉換程序及適用協商程序上之違誤，則
    依前開刑事訴訟法第四百五十五條之一之規定，對於依同法
    第四百五十一條之一（即簡易程序中之協商程序）之請求所
    為之科刑判決，不得上訴。至同法第四百五十四條第一項第
    五款規定，對於簡易判決得上訴者，固應於簡易判決處刑書
    記載「得提起上訴之曉示。但不得上訴者，不在此限」。惟
    於不得上訴之處刑書誤為此項得提起上訴之記載，要不能影
    響法律明文之規定，殊難即謂該判決得為上訴。本件原審簡
    易判決處刑書所載「如不服本判決，得於判決書送達之日起
    十日內，以書狀敘述理由，向本院提出上訴（須附繕本）。
    」，既屬誤載，即難謂其對該判決得為上訴。故檢察官對本
    件所提起之上訴，顯係對於不得上訴之案件提起上訴，其上
    訴自係不合法律上之程式，且不得補正，依刑事訴訟法第四
    百五十五條之一第三項準用同法第三百六十七條本文之規定
    ，自應予以駁回。
據上論斷，應依刑事訴訟法第四百五十五條之一第二項、第三項
、第三百六十七條前段，判決如主文。
本案經檢察官徐鈺婷到庭執行職務。
中    華    民    國  九十七  年    六    月    十    日
                  刑事第四庭  審判長法  官  蔡憲德
                                    法  官  許兆慶
                                    法  官  吳育霖
上列正本證明與原本無異。
本件不得上訴。
中    華    民    國  九十七  年    六    月    十    日
                                    書記官  林美芳


司法院資訊處製作；財團法人民間司法改革基金會備份。
